【裁判字號】    98,訴,912
【裁判日期】    980416
【裁判案由】    毒品危害防制條例
【裁判全文】
臺灣板橋地方法院刑事判決               98年度訴字第912號
公  訴  人  臺灣板橋地方法院檢察署檢察官
被      告  甲○○
                    （現另案
上列被告因違反毒品危害防制條例案件，經檢察官提起公訴（98
年度毒偵字第631 號），因被告於準備程序進行中，就被訴之事
實為有罪之陳述，經告知簡式審判程序之旨，並聽取當事人之意
見後，本院裁定由受命法官獨任進行簡式審判程序，判決如下：
    主  文
甲○○施用第一級毒品，累犯，處有期徒刑壹年貳月。扣案之含
第二級毒品安非他命殘渣袋拾貳個，沒收銷燬之；扣案之電子磅
秤壹臺、吸食器壹組、玻璃球吸食器貳個、分裝袋壹佰肆拾個及
分裝勺伍支，均沒收。
    事  實
一、甲○○有恐嚇及賭博等案件前科，其前於(一)民國80年間因違
    反麻醉藥品管理條例等案件，經臺灣臺北地方法院於80年9
    月16日以80年度訴字第1362號就非法吸用安非他命罪部分判
    處有期徒刑5 月，就非法販賣安非他命罪部分判處有期徒刑
    5 年9 月，其中非法販賣安非他命罪部分嗣上訴，經臺灣高
    等法院於81年2 月27日以80年度上訴字第5154號撤銷該部分
    判決，改判處有期徒刑5 月6 月，與前開非法吸用安非他命
    罪部分，定應執行有期徒刑5 年11月，繼經最高法院於81年
    5 月14日以81年度台上字第2284號駁回上訴確定；非法吸用
    安非他命罪部分，於81年4 月18日因羈押期滿執行完畢，非
    法販賣安非他命罪部分於83年2 月25日因縮短刑期假釋，(二)
    於84年間因違反麻醉藥品管理條例等案件，經臺灣士林地方
    法院於84年7 月28日以84年度訴字第279 號就非法販賣化學
    合成麻醉藥品罪部分判處有期徒刑6 年，就連續非法吸用化
    學合成麻醉藥品罪部分，判處有期徒刑9 月，定應執行有期
    徒刑6 年6 月，經臺灣高等法院於84年12月30日以84年度上
    訴字第6243號駁回上訴，於85年2 月10日確定，(三)於85年間
    因違反麻醉藥品管理條例非法吸用化學合成麻醉藥品案件，
    經本院於85年11月15日以85年度易字第5278號判處有期徒刑
    6 月，於85年12月13日確定，前揭假釋經撤銷，執行殘刑，
    與(二)(三)接續執行，於90年12月21日因縮短刑期假釋，(四)於91
    年間因施用毒品案件，經本院於91年8 月16日以91年度毒聲
    字第2606號裁定送觀察、勒戒後，認有繼續施用毒品傾向，
    經本院於91年12月19日以91年度毒聲字第4190號裁定令入戒
    治處所施以強制戒治，於92年9 月19日釋放，於92年12月18
    日執行期滿，經臺灣板橋地方法院檢察署檢察官於93年1 月
    15日以93年度戒毒偵字第19號為不起訴處分確定，前述假釋
    再經撤銷，執行所餘殘刑，於96年1 月18日因縮短刑期執行
    完畢（於本件構成累犯），(五)於97年間因違反毒品危害防制
    條例施用第二級毒品案件，經本院於97年7 月8 日以97年度
    易字第993 號判處有期徒刑7 月，於97年7 月28日確定，(六)
    於97年間因違反毒品危害防制條例等案件，經本院於97年11
    月13日以97年度易字第2885號就施用第一級毒品罪部分判處
    有期徒刑10月，就施用第二級毒品罪部分判處有期徒刑6 月
    ，就持有第二級毒品罪部分判處有期徒刑4 月，定應執行有
    期徒刑1 年6 月，於97年12月23日確定。詎其不知悔改，再
    基於施用第一級毒品海洛因及第二級毒品甲基安非他命等犯
    意，於98年1 月16日上午某時，在臺北縣板橋市○○街13巷
    30號4 樓居處，將前述2 種毒品混合置於吸食器內加熱，以
    吸取其濃煙之方式，施用上開毒品1 次，嗣同日下午1 時10
    分許，在上址，為警查獲，並扣得其所有，且供其施用含第
    二級毒品甲基安非他命之殘渣袋12個，及電子磅秤1 臺、吸
    食器1 組、玻璃球吸食器2 個、分裝袋140 個及分裝勺5 支
    。
二、案經臺北縣政府警察局報請臺灣板橋地方法院檢察署檢察官
    偵查起訴。
    理  由
一、程序部分：按除被告所犯為死刑、無期徒刑、最輕本刑為三
    年以上有期徒刑之罪或高等法院管轄第一審案件者外，於第
    一次審判期日前之準備程序進行中，被告先就被訴事實為有
    罪之陳述時，審判長得告知被告簡式審判程序之旨，並聽取
    當事人、代理人、辯護人及輔佐人之意見後，裁定進行簡式
    審判程序，刑事訴訟法第273 條之1 第1 項定有明文。經核
    ，本件被告甲○○所犯係死刑、無期徒刑、最輕本刑為三年
    以上有期徒刑以外之罪，其於準備程序中就被訴事實為有罪
    之陳述，經法官告知簡式審判程序之旨，並聽取公訴人、被
    告之意見後，本院爰依首揭規定，合議裁定由受命法官獨任
    進行簡式審判程序，合先敘明。
二、訊據被告於本院審理時坦承前揭犯罪事實不諱，又其為警查
    獲後，於98年1 月16日下午3 時17分許，經採集其尿液檢體
    ，送由臺灣檢驗科技股份有限公司以酵素免疫分析法初步檢
    驗，呈鴉片類及安非他命類陽性反應，復經氣相層析質譜儀
    法確認，亦有嗎啡（458 ng/ml）、安非他命（6702ng/ml）
    、甲基安非他命（35746 ng /ml）等陽性反應，有該公司同
    年2 月13日濫用藥物檢驗報告附卷得佐。按海洛因經注射或
    吸入人體後，約百分之80於24小時內自尿中排出，一般而言
    ，尿液中能否驗出嗎啡陽性反應與其投與量、投與途徑、採
    尿時間、個人體質及檢測方法之靈敏度有關，國外曾有文獻
    報導注射6 毫克之海洛因鹽酸鹽，其代謝物嗎啡之平均可檢
    出時限約為26小時，業經行政院衛生署藥物食品檢驗局於81
    年9 月8 日以藥檢1 字第8114885 號函述綦詳；又甲基安非
    他命經口服投與後，約百分之70於24小時內自尿中排出，約
    百分之90於96小時內自尿中排出，由於甲基安非他命成分之
    檢出與其投與方式、投與量、個人體質、採尿時間與檢測儀
    器之精密度等諸多因素有關，因此，僅憑尿液中呈甲基安非
    他命陽性反應，並無法確實推算吸食時間距採集時間之長短
    ，惟依上述資料推斷，最長可能不會超過4 日，亦有行政院
    衛生署藥物食品檢驗局81年2 月8 日（81）藥檢1 字第0011
    56號函可按。查目前之尿液檢體毒品反應鑑驗方法，以氣相
    層析質譜儀法最為精確，並可排除服用藥物導致毒品偽陽性
    反應之可能性，再參諸海洛因係嗎啡經化學合成之半人工合
    成品，其毒性倍於嗎啡，其施打或吸食後，經人體代謝作用
    而分解成毒性較低之嗎啡，而於尿液中被檢測出，故吸食或
    施打海洛因或嗎啡在尿液中均以嗎啡形態被檢測出，此為本
    院職務上已知之事實，並經行政院衛生署藥物食品檢驗局上
    揭函文敘明無誤，且觀以目前一般常見施用之第一級毒品為
    海洛因，甚少或甚至未見有施用鴉片或嗎啡者，足徵被告施
    用之第一級毒品應為海洛因，堪為認定。茲本件被告尿液檢
    體經以氣相層析質譜儀法確認，鑑出被告尿液確有嗎啡及安
    非他命類等陽性反應，是可確信被告於採集尿液檢體前約分
    別於26小時、96小時內扣除為警查獲後被告不可能施用毒品
    期間內之某時，確曾施用第一級毒品海洛因及第二級毒品甲
    基安非他命。此外，另有前揭扣案物品可證，及附卷之查獲
    現場照片、扣押物品照片及扣押物品目錄表等可稽。承上所
    述，被告之前揭自白，應合於事實。
三、按施用第一、二級毒品為犯罪行為，毒品危害防制條例第10
    條定有處罰明文。故施用第一、二級毒品者，依前揭規定本
    應科以刑罰。惟基於刑事政策，對合於一定條件之施用者，
    則依同條例第20條、第23條之規定，施以觀察、勒戒及強制
    戒治之保安處分。同條例於92年7 月9 日修正公布，自93年
    1 月9 日施行，其中第20條、第23條將施用毒品之刑事處遇
    程序，區分為「初犯」及「5 年內再犯」、「5 年後再犯」
    。依其立法理由之說明：「初犯」，經觀察、勒戒或強制戒
    治後，應為不起訴處分或不付審理之裁定；經觀察、勒戒或
    強制戒治執行完畢釋放後，「5 年內再犯」者，因其再犯率
    甚高，原實施之觀察、勒戒及強制戒治既已無法收其實效，
    爰依法追訴或裁定交付審理。至於經觀察、勒戒或強制戒治
    執行完畢釋放後，「5 年後再犯」者，前所實施之觀察、勒
    戒或強制戒治已足以遮斷其施用毒品之毒癮，為期自新及協
    助其斷除毒癮，仍適用「初犯」規定，先經觀察、勒戒或強
    制戒治之程序。從而，依修正後之規定，僅限於「初犯」及
    「五年後再犯」2 種情形，始應先經觀察、勒戒或強制戒治
    程序。倘被告於5 年內已再犯，經依法追訴處罰，縱其第3
    次（或第3 次以上）再度施用毒品之時間，在初犯經觀察、
    勒戒或強制戒治執行完畢釋放5 年以後，已不合於「5 年後
    再犯」之規定，且因已於「5 年內再犯」，顯見其再犯率甚
    高，原實施觀察、勒戒或強制戒治，已無法收其實效，即應
    依該條例第10條處罰，最高法院95年第7 次刑事庭會議決議
    可資參照。查本件被告曾於91年間因施用毒品案件，經本院
    於91年8 月16日以91年度毒聲字第2606號裁定送觀察、勒戒
    後，認有繼續施用毒品傾向，經本院於91年12月19日以91年
    度毒聲字第4190號裁定令入戒治處所施以強制戒治，於92年
    9 月19日釋放，於92年12月18日執行期滿，經臺灣板橋地方
    法院檢察署檢察官於93年1 月15日以93年度戒毒偵字第19號
    為不起訴處分確定，又於97年間因違反毒品危害防制條例施
    用第二級毒品案件，經本院於97年7 月8 日以97年度易字第
    99 3號判處有期徒刑7 月，於97年7 月28日確定，再於97年
    間因違反毒品危害防制條例等案件，經本院於97年11月13日
    以97年度易字第2885號就施用第一級毒品罪部分判處有期徒
    刑10月，就施用第二級毒品罪部分判處有期徒刑6 月，於97
    年12月23日確定，有臺灣高等法院被告前案紀錄表在卷可徵
    ，是本件應逕對被告究以刑責。綜上所見，被告施用前述毒
    品之犯行，事證業臻明確，堪以認定，應依法論科。
四、核被告施用第一級毒品海洛因之行為，係犯毒品危害防制條
    例第10條第1 項之施用第一級毒品罪；又其施用第二級毒品
    甲基安非他命之行為，則犯同條第2 項之施用第二級毒品罪
    。其施用前揭毒品之行為，衡情，應均有持有各該毒品，惟
    其持有之低度行為，當各為其施用上開毒品之高度行為所吸
    收，均不另論罪。其係以一行為同時觸犯前述2 罪名，故為
    想像競合犯，應依刑法55條前段規定，從一情節較重之施用
    第一級毒品罪處斷，起訴書認係基於個別犯意，且行為互殊
    ，應分論併罰，尚有未洽。查其於(一)80年間因違反麻醉藥品
    管理條例等案件，經臺灣臺北地方法院於80年9 月16日以80
    年度訴字第1362號就非法吸用安非他命罪部分判處有期徒刑
    5 月，就非法販賣安非他命罪部分判處有期徒刑5 年9 月，
    其中非法販賣安非他命罪部分嗣上訴，經臺灣高等法院於81
    年2 月27日以80年度上訴字第5154號撤銷該部分判決，改判
    處有期徒刑5 月6 月，與前開非法吸用安非他命罪部分，定
    應執行有期徒刑5 年11月，繼經最高法院於81年5 月14日以
    81年度台上字第2284號駁回上訴確定；非法吸用安非他命罪
    部分，於81年4 月18日因羈押期滿執行完畢，非法販賣安非
    他命罪部分於83年2 月25日因縮短刑期假釋，(二)於84年間因
    違反麻醉藥品管理條例等案件，經臺灣士林地方法院於84年
    7 月28日以84年度訴字第279 號就非法販賣化學合成麻醉藥
    品罪部分判處有期徒刑6 年，就連續非法吸用化學合成麻醉
    藥品罪部分，判處有期徒刑9 月，定應執行有期徒刑6 年6
    月，經臺灣高等法院於84年12月30日以84年度上訴字第6243
    號駁回上訴，於85年2 月10日確定，(三)於85年間因違反麻醉
    藥品管理條例非法吸用化學合成麻醉藥品案件，經本院於85
    年11月15日以85年度易字第5278號判處有期徒刑6 月，於85
    年12月13日確定，前揭假釋經撤銷，執行殘刑，與(二)(三)接續
    執行，於90年12月21日因縮短刑期假釋，該假釋再因故經撤
    銷，執行所餘殘刑，於96年1 月18日因縮短刑期執行完畢，
    亦有上述被告前案紀錄表在卷足憑，其於受徒刑執行完畢後
    ，5 年以內再犯本件有期徒刑以上之罪，屬累犯，應依刑法
    第47條第1 項規定，加重其刑。本件執行公訴檢察官具體求
    處有期徒刑1 年6 月，本院審酌其尚有前揭犯罪前科，復有
    上述被告前案紀錄表存卷得憑，是素行欠佳，又其於受觀察
    、勒戒及強制戒治後，猶另萌施用毒品之犯意，再犯本罪，
    顯見其戒除毒癮之意志薄弱，且未衷心悛悔，漠視法令之禁
    制，恣意濫用藥品，其行為甚為可訾，及施用毒品祗係戕害
    其自己身心，並無加害他人，兼衡其本件施用毒品種類、次
    數、尿液檢體毒品反應指數、犯罪動機、目的、手段、犯後
    態度等一切情狀，爰量處如主文所示之刑。至扣案之含第二
    級毒品甲基安非他命之殘渣袋12個（其內殘留之第二級毒品
    甲基安非他命殘渣，量微無法秤重），係被告所有，且為其
    犯本件之罪所用乙情，並據被告供詳在卷，因該包裝袋與毒
    品於物理外觀上附合而難予析離，且如強予析離至完全無殘
    渣留存，將耗費相當之時間、人力與經費，於經濟上顯無實
    益，是依社會一般通念，堪認該包裝袋已與查獲之毒品結合
    成為一體而無從強加析離，而上開毒品既屬毒品危害防制條
    例第18條第1 項前段所規定之違禁物，其外包裝自亦應併予
    諭知沒收銷燬之；另扣案之電子磅秤1 臺、吸食器1 組、玻
    璃球吸食器2 個、分裝袋140 個及分裝勺5 支等物，均為被
    告所有，且皆係供其犯本件之罪所用或預備供其使用之物等
    情，復據被告供承在卷，是均應依刑法第38條第1 項第2 款
    規定，予以沒收。
據上論斷，應依刑事訴訟法第273 條之1 第1 項、第299 條第1
項前段，毒品危害防制條例第10條第1 項、第2 項、第18條第1
項前段，刑法第11條前段、第55條、第47條第1 項、第38條第1
項第2 款，判決如主文。
本案經檢察官黃佳權到庭執行職務。
中    華    民    國    98    年    4     月    16    日
                    刑事第一庭  法  官  朱敏賢
上列正本證明與原本無異。
如不服本判決，應於判決送達後10日內敘明上訴理由，向本院提
出上訴狀 (應附繕本) ，上訴於臺灣高等法院。其未敘述上訴理
由者，應於上訴期間屆滿後20日內向本院補提理由書「切勿逕送
上級法院」。
                                書記官  李郁禎
中    華    民    國    98    年    4     月    16    日
附錄本案論罪科刑法條：
毒品危害防制條例第10條：
施用第一級毒品者，處六月以上五年以下有期徒刑。
施用第二級毒品者，處三年以下有期徒刑。


司法院資訊處製作；財團法人民間司法改革基金會備份。
